臺灣高等法院高雄分院刑事判決　　　　 94年度上訴字第200號
上　訴　人
即　被　告　甲○○
上列上訴人因違反毒品危害防制條例案件，不服臺灣高雄地方法
院93年度訴字第2509號中華民國93年12月10日第一審判決（起訴
案號：臺灣高雄地方法院檢察署93年度毒偵緝字第391 號、93年
度毒偵字第3706號，聲請併案審理案號：93年度毒偵字第2968號
、93年度毒偵字第3994號、93年度毒偵字第3645號及93年度毒偵
字第5469號），提起上訴，本院判決如下：
    主  文
原判決撤銷。
甲○○連續施用第一級毒品，處有期徒刑壹年，扣案之第一級毒
品海洛因肆包（其中貳包合計淨重零點壹捌公克，空包裝合計淨
重零點肆貳公克、壹包淨重零點伍壹公克，空包裝重零點壹柒公
克、壹包淨重零點參肆公克，空包裝重零點壹柒公克）、沾有海
洛因殘渣塑膠吸管壹支，均沒收銷燬之。又連續施用第二級毒品
，處有期徒刑肆月。應執行有期徒刑壹年貳月，扣案之第一級毒
品海洛因肆包（其中貳包合計淨重零點壹捌公克，空包裝合計淨
重零點肆貳公克、壹包淨重零點伍壹公克，空包裝重零點壹柒公
克、壹包淨重零點參肆公克，空包裝重零點壹柒公克）、沾有海
洛因殘渣塑膠吸管壹支，均沒收銷燬之。
    事  實
一甲○○前於民國89年間，因施用毒品案件，經台灣高雄地方法
  院裁定送觀察勒戒後，復經同院以89年毒聲字第6765號裁定令
  入戒治處所施以強制戒治，於92年1 月29日強制戒治期滿釋放
  ，由臺灣高雄地方法院檢察署檢察官於93年9 月20日以93年度
  戒毒偵字第1000號不起訴處分確定。詎甲○○明知海洛因、安
  非他命業經公告分別列為毒品危害防制條例第2 條第2 項第1
  款、第2 款之第一、二級毒品，不得非法持有施用，竟猶不知
  戒絕悔改，於前開施用毒品戒治期滿釋放後，5 年內復基於施
  用第一級毒品海洛因之概括犯意，連續自93年4 月13日某時起
  至同年8 月12日上午3 時30分許前24小時內某時止，分別在高
  雄市鼓山區○○○路1526號九達遊戲場廁所等處所，將海洛因
  摻入香煙內施用多次；另基於施用第二級毒品安非他命之概括
  犯意，自93年4 月13日某時起至同年7 月7 日中午12時許止，
  以吸食器施用之方式，施用安非他命多次，嗣為警分別於：
(一)93年4 月14日上午11時50分許，在高雄市○○區○○路119 號
  前查獲，並扣得海洛因2 包（合計淨重0.18公克，空包裝重0.
  42公克）、沾有海洛因之塑膠吸管1 支，及與本案無關之新台
  幣（下同）1000元、未沾有海洛因之紙片1 張。
(二)93年4 月16日中午12時15分許，在高雄市苓雅區○○○路與福
  德三路口，因騎乘失竊贓車經警盤查，並採尿送驗呈嗎啡及甲
  基安非他命陽性反應而查獲。
(三)93年7 月3 日上午10時許，在高雄市鼓山區○○○路1526號九
  達遊戲場臨檢，並採尿送驗呈嗎啡及甲基安非他命陽性反應而
  查獲。
(四)93年7 月7 日下午8 時20分許，在高雄市○○區○○路與建榮
  路口因持有海洛因毒品查獲，並扣得海洛因1 包（淨0.51公克
  ，空包裝重0.17公克）。
(五)93年7 月9 日下午7 時10分許，在高雄市○○區○○路與重平
  路口，搭乘李中治騎乘之機車經警盤查而查獲，並扣得其持有
  香煙空盒內藏有之海洛因1 包（淨重0.34公克，空包裝重0.17
  公克）。
(六)93年8 月11日下午11時30分許，在高雄市○○區○○路1039號
  「北高雄保齡球館」前為警盤查，採尿送驗呈嗎啡陽性反應而
  查獲。並扣得非被告所有之注射針筒2 支及塑膠夾鏈袋1 個，
  惟誤為廢棄物而亡佚致未移送。
二案經高雄市政府警察局左營分局、鼓山分局、苓雅分局及刑事
  警察大隊分別報請臺灣高雄地方法院檢察署檢察官偵查起訴及
  移送原審併案審理。
    理  由
一
(一)訊據上訴人即被告甲○○（下稱被告）於原審及本院審理時均
  坦承不諱，且被告於93年4 月14日、同4 月16日、同年7 月3
  日、同年7 月7 日、同年7 月9 日被查獲後經警採尿送驗結果
  ，均呈嗎啡及甲基安非他命陽性反應之事實，分別有高雄市立
  凱旋醫院93年5 月1 日高市凱醫檢字第0821號、93年5 月3 日
  高市凱醫檢字第01805 號、93年7 月12日高市凱醫檢字第0200
  1 號、93年7 月19日高市凱醫檢字第02017 號、93年7 月19日
  高市凱醫檢字第02020 號煙毒尿液檢驗成績書各1 份在卷可考
  ；最後1 次於同年8 月11日下午11時30分許被查獲，而於翌晨
  即同年8 月12日上午3 時30分許採尿送驗結果，則僅檢出嗎啡
  陽性反應之事實，並有該院93年8 月27日轉碼編號00000000號
  濫用藥物尿液檢驗報告1 份在卷可稽。而於93年4 月14日、同
  年7 月7 日、同年7 月9 日分別查扣之粉末2 小包、1 小包、
  1 小包，經送法務部調查局鑑定結果，確均係第一級毒品海洛
  因，有該局93年8 月11日調科壹字第220017627 號、93年9 月
  10日調科壹字第220017885 號、93年8 月13日調科壹字第2200
  17739 號鑑定通知書各1 紙在卷可按。另被告於93年4 月14日
  被查扣之海洛因之塑膠吸管1 支經送請高雄醫學院附屬中和紀
  念醫院檢驗結果確含有海因成分，有該院93年10月19日管藥認
  字第005 號、報告編號0000-000號檢驗報告在卷可考（見原審
  第43頁）。
(二)按海洛因經注射入人體後，約100 分之80於24小時內自尿中排
  出，一般而言，尿液中能否驗出嗎啡陽性反應與其投與量、投
  與途徑、採尿時間、個人體質及檢驗方法之靈敏度有關等情，
  有行政院衛生署藥物食品檢驗局（81）藥檢壹字第8114885 號
  函在卷可考。本件被告於93年8 月11日被查獲後係於翌晨即同
  年8 月12日上午3 時30分許採尿，並檢出嗎啡陽性反應，均如
  前述，是依上開函示意旨，被告最後一次施用海洛因之時間應
  為93年8 月12日上午3 時30分許前24小時內某時無訛。
(三)被告前於89年間，因施用毒品案件，經台灣高雄地方法院裁定
  處所施以強制戒治，於92年1 月29日強制戒治期滿釋放，由臺
  灣高雄地方法院檢察署檢察官於93年9 月20日以93年度戒毒偵
  字第1000號不起訴處分確定之事實，有前開不起訴處分書及臺
  灣高等法院被告全國前案紀錄表各1 紙在卷可稽，其於執行強
  制戒治完畢釋放後，5 年內再犯毒品危害防制條例第10條之罪
  ，所為與毒品危害防制條例第23條第2 項之規定相符，事證明
  確，應依法論科。
二
(一)按海洛因及安非他命，分別係毒品危害防制條例第2 條第2 項
  第1 款所稱之第一級毒品，及同條項第2 款所稱之第二級毒品
  ，核被告所為，係犯該條例第10條第1 項之施用第一級毒品罪
  ，及同條第2 項之施用第二級毒品罪。被告持有第一級毒品海
  洛因及第二級毒品安非他命後，進而施用，其持有之低度行為
  均應為施用之高度行為所吸收，不另論罪。被告先後多次施用
  第一級毒品海洛因及第二級毒品安非他命犯行，時間緊接，犯
  罪構成要件相同，顯係各基於概括犯意為之，應分別依連續犯
  之規定論以一罪，並加重其刑。又被告所犯上開2 罪間，犯意
  各別、行為互殊，觸犯構成要件相異之罪名，自應分論併罰。
(二)公訴人併辦部分分別為93年4 月16日、同年7 月3 日、同年7
  月9 日及同年8 月11日，於不詳處所施用第一級毒品海洛因或
  第二級毒品安非他命，核與已起訴部分具有連續犯之裁判上一
  罪之關係，為起訴效力所及，本院自應併予審理，附此敘明。
三
(一)原審予以論科，固非無見，惟查(一)被告於93年4 月14日被查獲
  後，曾扣得海洛因2 包（合計淨重0.18公克，空包裝重0.42公
  克）、沾有海洛因之塑膠吸管1 支，原判決認與本件無關而未
  諭知沒收，容有未洽。(二)有罪判決書之事實欄為適用法令之依
  據，須將認定之犯罪事實詳為記載，然後於理由內逐一說明其
  憑以認定之證據，使事實與理由相一致，方為合法。本件被告
  於原審審理時已供承施用毒品之起時為93年4 月14日之前1 日
  ，原判決竟認施用之時間為自93年4 月14日，顯與卷證不合；
  。又原判決已認被告曾於93年8 月11日因施用毒品為警查獲，
  惟於事實欄內竟認被告施用第一、二級毒品之最後時間為93年
  7 月9 日止，亦顯有疏漏。(三)刑事審判旨在實現刑罰權分配的
  正義，故法院對有罪被告之科刑，應符合罪刑相當之原則，使
  輕重得宜，罰當其罪，以契合社會之法律感情（最高法院89年
  度台上字第743 號判決意旨參考）。亦即刑之量定，法律固賦
  予法院裁量權，但此項裁量權之行使，仍應依刑法第57條所定
  一切情狀，為整體評價，以求個案裁判之妥當性。本件被告曾
  因施用毒品經依法裁處觀察勒戒，嗣經檢察官為不起訴處分後
  ，不知悔悟，仍再次施用，屢經警查獲仍再度施用，次數達5
  次以上，而施用第一毒品之最低法定刑為6 月以上有期徒刑；
  施用第二級毒品之法定刑為5 年以下有期徒刑，原判決僅分別
  量處有期徒刑8 月、4 月，顯屬失出。被告以原審量刑過重為
  由，提起上訴，固無理由，惟原判決既有上揭可議之處，仍屬
  無可維持，應由本院撤銷改判。
(二)爰審酌被告經施用毒品後經觀察、勒戒及強制戒治後，尚未能
  戒絕毒癮，足證前開保安處分措施實難矯治其惡性，被查獲後
  仍屢次再犯，惟念其施用毒品乃自戕一己之身體健康，尚未害
  及他人，且犯後坦承犯行等一切情狀，就施用第一級毒品部分
  ，量處有期徒刑1 年（此部分雖僅被告提起上訴，惟此部分已
  擴張裁判之範圍，依刑事訴訟法第370 條但書之規定，仍得諭
  知較重於原審所科之刑度，附此敘明）；就施用第二級毒品部
  分，因格於刑事訟法第370 條不利益變更禁止原則之規定，仍
  如原審量處有期徒刑4 月，並定其執行刑為有期徒刑1 年2 月
  。至93年4 月14日扣案之海洛因2 包（合計淨重0.18公克）、
  93年7 月7 日扣案之海洛因1 包（淨重0.51公克）、93年7 月
  9 日扣案之海洛因1 包（淨重0.34公克）均屬第一級毒品，依
  同條例第18條第1 項之規定沒收銷燬之；又上開各包海洛因之
  外包裝均沾有第一級毒品，此為公知之事實；93年4 月14日查
  扣之塑膠吸管1 支亦沾有第一級毒品，均如前述，均應視同第
  一級毒品，併依同條例第18條第1 項之規定沒收收銷燬之。而
  此敘明。另93年4 月14日扣案之1000元，難認與本件犯罪有關
  ；包裝海洛因用紙片1 紙，經送鑑定結果，並未呈任何毒品之
  陽性反應，有高雄醫學大學附設中和紀念醫院93年10月19日管
  藥認可字第005 號報告編號0000-000號檢驗報告在卷可佐，且
  被告亦否認為其所有，均不另諭知沒收。再者，93年8 月11日
  原扣案之針筒2 支和夾鍊袋1 個，業經遺失而未移送，被告亦
  否認為其所有，亦不予宣告沒收，附此敘明。
四據上論斷，應依刑事訴訟法第369 條第1 項前段、第364 條、
  第299 條第1 項前段、第370 條但書，毒品危害防制條例第10
  條第1 項、第2 項、第18條第1 項前段，刑法第11條、第56條
  、第51條第5 款，判決如主文。
本案經檢察官許月雲到庭執行職務。
中　　華　　民　　國　　94　　年　　4 　　月　　29　　日
            刑事第五庭    審判長法  官  曾永宗
                                法  官  邱永貴
                                法  官  陳明富
以上正本證明與原本無異。
施用第一級毒品部分如不服本判決應於收受本判決後10日內向本
院提出上訴書狀，其未敘述上訴理由者，並得於提起上訴後10日
內向本院補提理由書狀（均須按他造當事人之人數附繕本）「切
勿逕送上級法院」。
其餘不得上訴。
中　　華　　民　　國　　94　　年　　4 　　月　　29　　日
　　　　　　　　　　　　　　　　書記官  張宗芳
附錄本件判決論罪科刑法條：
毒品危害防制條例第10條施用第一級毒品者，處6 月以上5 年以
下有期徒刑。
施用第二級毒品者，處3 年以下有期徒刑。
